臺灣桃園地方法院刑事判決　　　　　　　　　　　　九十二年度訴字第一七五三號
　　公　訴　人　臺灣桃園地方法院檢察署檢察官
　　被　　　告　乙○○
　　本院公設辯護人 指定辯護人　甲○○
右列被告因偽造有價證券案件，經檢察官提起公訴（九十二年度偵字第一六五一六號
），本院判決如左‥
    主  文
乙○○共同意圖供行使之用，而偽造有價證券，處有期徒刑參年貳月。偽造票號ＡＡ
0000000號、付款人新竹國際商業銀行東內壢分行、發票人瀚祥科技有限公司
、面額新台幣壹萬參仟柒佰元之支票壹紙沒收。
    事  實
一、乙○○因積欠夏咸梅金錢，而於報紙分類廣告獲悉有販售支票之管道後，對於此
    類支票來源恐非正當一情，具有不確定認識之情況下，仍與刊登廣告者聯絡，表
    明購買之意，繼相約於民國（下同）九十二年二月十四日前一、二日在桃園縣中
    壢市○○○路靠近新中北路口之福特汽車六和廠後門見面，由乙○○當場以新台
    幣（下同）三千元，向該有偽造有價證券犯意聯絡之自稱姓「林」或「李」姓男
    子，購買票號ＡＡ0000000號，已蓋有發票人瀚祥科技有限公司，代表人
    羅明樺印文之付款人為新竹國際商業銀行東內壢分行，而發票日、面額及受款人
    均空白之支票一紙（該支票為瀚祥科技有限公司所有，於九十一年十二月五日八
    時許，在桃園縣中壢市功學社新村遭竊）。乙○○取得該支票後，旋意圖供行使
    之用，基於偽造有價證券之犯意，盜用附著於該支票上之前揭發票人印文，親筆
    在支票上填載發票日九十二年三月一日，金額一萬三千七百元，使之具備支票之
    形式要件，續於九十二年二月四日下午，持往桃園縣中壢市○○○路南亞工專附
    近交付予不知情之夏咸梅，以清償欠債並由夏咸梅另簽立收據為憑。嗣經夏咸梅
    於發票日持該支票至銀行提示兌現時，因該支票早為瀚祥有限公司掛失止付而遭
    退票，繼循線查獲上情。
二、案經桃園縣政府警察局中壢分局報請臺灣桃園地方法院檢察署檢察官偵查起訴。
    理  由
一、右開事實，訊據被告乙○○固坦承於右述時地購買空白支票，並填載金額、發票
    日、受款人，再交付予夏咸梅，以清償欠債，惟否認有故買贓物及偽造有價證券
    之犯行，辯稱：「支票是向人家買的，他說支票是他申請的，至於真正來源是怎
    麼樣我不清楚」；辯護人申延其義辯稱：「支票為合法銀行核發予瀚祥科技有限
    公司之票據，並非坊間仿作，發票人亦確有其人，非被告虛構，其主觀上不無認
    所買的支票，為俗稱之芭樂票即以些許代價換取名義人之同意，以出借其名義供
    人簽票、周轉之可能」，簡言之該支票被告恐認係空白授權支票，並無盜用支票
    印文之情云云。經查，被告乙○○於本院審理時復供述售予支票者，自稱姓林或
    李，且告以支票為其所聲請等語，然系爭支票發票人處之落款，蓋有公司大小章
    ，係俗稱之公司票，其中就小章個人姓名羅明樺印文部分，經肉眼視之，羅明樺
    三字清晰可辨，一望即知，有該支票在卷可稽，參以其又供稱：「我本來有要求
    他用打支票的機器打上去（金額、發票日、受款人），但是他說他沒有帶，所以
    我就自己填上去」等語，顯然其於收受支票時，曾檢視該支票之內容，準此其對
    於該支票發票人小章部分為羅姓之人，當能視見，則售票者既自稱姓林或李而與
    支票發票人之姓羅不同，被告理當對於該支票是否果為其所聲請而為合法使用人
    有疑，換言之對於該售票者就系爭支票並無制作、處分之權源一情，具有不確定
    認識。次查，系爭支票為瀚祥科技有限公司所有而於九十一年十二月五日八時許
    ，在桃園縣中壢市功學社新村遭竊，業據羅明樺於警訊時供述明確，並有遺失票
    申報書、票據掛失止付通知書、掛失止付票據提示人資料查報表、桃園縣警察局
    中壢分局仁愛所受理刑案現場勘查表等文件在卷可稽，故系爭支票核屬贓物無訛
    。再查，支票為現今工商社會首要之交易支付工具，且攸關使用者之信用，如遭
    銀行退票紀錄達一定次數以上時，必為金融機構列為拒絕往來戶，此不僅無法再
    藉由支票之使用以透過金融系統迅速有效進行交易，一般大眾更因此獲悉支票持
    有者之財務狀況，而畏懼與之交易往來，影響可謂至深且鉅，是以支票持有人對
    於支票之保管及使用，莫不謹慎為之，除至親好友間，為因應一時之需而相互借
    用支票外，鮮有以支票為買賣之標的，苟有之，衡情度理，其支票要為來源不當
    或為偽造之票據或俗稱之「芭樂票」，蓋此三種支票之持有者，對於支票是否會
    遭銀行退票而影響其經濟活動，顯非渠等所關心，始能以之為商品予以買賣，參
    諸被告年歲已三十有七，心智健全，有相當之社會歷練，對於經由報紙廣告向不
    明人氏購買而來之系爭支票，恐出於非法手段取得或為偽造之票據，誠同均有不
    確定之認識，所辯不清楚系爭支票之來源，核為卸責之詞，要無可取。是綜上所
    述，被告對於以三千元之代價所買得之空白支票，雖未能具體究明該支票之來源
    及持有者是否有權制作及處分權，然對於該支票可能來源不明或持有者係無處分
    權者一節，顯然得予預見，猶仍出資買受及填載其內容使之完成支票形式要件，
    其主觀上自亦屬有故買贓物及偽造有價證券之故意，客觀上復有收受支票及偽造
    支票之行為，是其犯行事證至明，堪以認定。
二、核被告乙○○所為係犯刑法第三百四十九條第二項之故買贓物罪及刑法第二百零
    一條第一項之偽造有價證券罪。其偽造有價證券過程中之盜用印文行為為偽造有
    價證券之部分行為，而偽造有價證券後復持以行使，行使行為為偽造行為所吸收
    ，均不另論罪。又其所犯偽造有價證券、行使偽造有價證券及盜用印文之犯行，
    與該真實姓名不詳之男子，有犯意聯絡，行為分擔，為共同正犯。又其所犯上開
    偽造有價證券及故買贓物二罪，有方法結果之牽連關係，應從一重之偽造有價證
    券罪處斷。爰審酌被告犯罪之動機、目的、手段，犯罪時所受之刺激及其品性、
    生活狀況、智識程度、犯罪所生之損害及犯罪後態度等一切情狀，量處如主文所
    示之刑，以資懲儆。至被告偽造如主文所示之支票一紙係偽造之支票，爰依刑法
    第二百零五條之規定沒收之。
據上論斷，應依刑事訴訟法第二百九十九條第一項前段、刑法第二十八條、第二百一
條第一項、第三百四十九條第二項、第五十五條、第二百零五條，罰金罰鍰提高標準
條例第一條，判決如主文。
本案經檢察官魏雯祈到庭執行職務。
中      華      民      國      九十三      年    一    月    三十    日
                                臺灣桃園地方法院刑事第一庭
                                    審判長法 官   吳 爭 奇
                                          法 官   黃 梅 淑
                                          法 官   潘 政 宏
右正本證明與原本無異。
如不服本判決，應於判決送達後十日內向本院提出上訴狀( 應附繕本 )，上訴於
臺灣高等法院。
                                          書記官  王 月 香
中        華        民        國    九十三    年    二    月     三     日
附錄論罪科刑法條
中華民國刑法第二百零一條
意圖供行使之用，而偽造、變造公債票、公司股票或其他有價證券者，處三年以上十
年以下有期徒刑，得併科三千元以下罰金。
行使偽造、變造之公債票、公司股票或其他有價證券，或意圖供行使之用，而收集或
交付於人者，處一年以上七年以下有期徒刑，得併科三千元以下罰金。
